
Завантажуємо бібліотеки (розкоментувати тільки при першому запуску)
```{r}
# install.packages("dplyr") # для оператора %>%
# install.packages("tidyr") # для drop_na
# install.packages("ggplot2") # для візуалізації
# install.packages("cowplot") # для об'єднання графіків в один
# install.packages("reshape2") # для форматування таблиць
# install.packages("GGally") # каралелограма
# install.packages("stargazer")
# install.packages("lmtest")
# install.packages("car")
```

Підключаємо бібліотеки
```{r}
library(dplyr)
library(tidyr) 
library(ggplot2)
library(cowplot)
library(reshape2)
library(GGally)
library(boot)
library(stargazer)
library(lmtest)
library(car)
```

Загальні налаштування
```{r}
# Тема для графіків
theme_set(theme_minimal())

label_size = 15     # axis labels
subTitle_size = 20  # subtitle and axis title
title_size = 25     # main title

```


Завантажимо наш датасет
```{r}
hos_df = read.csv('Hospital_Inpatient_Discharges__SPARCS_De-Identified___2015.csv', 
                  na.strings = c("", "Na", "NA", "NULL", "Nan"))
# na.string() замінює рядкове 'пусте' значення на Na значеня у мові R
print('Датасет успішно завантажено')
```


Перевіримо назви і типи даних колонок нашого датасету
```{r}
str(hos_df, give.attr = FALSE)
```


Переглянемо перші 5 записів нашого датасету
```{r}
head(hos_df, 5)
```


Переглянемо останні 5 записів нашого датасету
```{r}
tail(hos_df, 5)
```


Перевіримо унікальні значеня першого стовпця
(Очікуємо побачити Na, це буде означати, що заміна відбулась коректно)
```{r}
unique(hos_df$Health.Service.Area)
```


Перевіримо, скільки Na значень у кожного стовпця
```{r}
sapply(hos_df, function(x) sum(is.na(x)))
```

Як бачимо, Na значень багато
Переглянемо назви колонок (Копіював для вставки у код для видалення колонок)
```{r}
colnames(hos_df)
```


Видалимо 'Номер ліцензії іншого постачальника', оскільки майже 2/3 цих рядків мають значення Na.
Також видалимо інші стовпці зі значною кількістю Na, оскільки з них буде важко отримати значення
```{r}
df = hos_df[,!names(hos_df) %in% c('Other.Provider.License.Number',
                                   'Payment.Typology.2',
                                   'Payment.Typology.3',
                                   'Operating.Provider.License.Number')]
```


Але в нас ще лишились Na значення у таких колонках: Health.Service.Area = 2911 Na
                                                    Hospital.County = 2911 Na
                                                    Operating.Certificate.Number = 2911 Na
                                                    Facility.Id = 2911 Na
                                                    Zip.Code...3.digits = 4427 Na
                                                    APR.Severity.of.Illness.Description = 112 Na
                                                    APR.Risk.of.Mortality = 112 Na
                                                    Attending.Provider.License.Number = 2911 Na
                                                     
Оскільки кількість Na значень відносно невелика, то ми можемо їх видалити
```{r}
df <- df %>% drop_na()
```


Перевіримо скільки наш датасет містить у собі Na значень
(Очікуємо 0)
```{r}
sum(is.na(df))
```


Перевіримо кількість пацієнтів з невизначеною статю
```{r}
countGender <- df %>% group_by(Gender) %>% count()
print(countGender[countGender$Gender=='U',])
rm(countGender)
```


Оскільки таких рядків всього 39, можемо видалити їх
```{r}
df <- df[!df$Gender=="U",]
```


Приведення до numeric колокти Length.of.Stay , Total.Charges , Total.Costs
```{r}

# Якщо пацієнт лежав в лікарні більше 120 днів, запишемо їх значення перебування як 121
df["Length.of.Stay"][df["Length.of.Stay"] == "120 +"] <- "121"
df <- transform(df, Length.of.Stay = as.numeric(Length.of.Stay))

# Перетворюємо ціну у числовий формат
df$Total.Charges <- as.numeric(gsub("\\$", "", df$Total.Charges))
df$Total.Costs <- as.numeric(gsub("\\$", "", df$Total.Costs))

```

Для адекватного розрахунку характеристик колонки Birth.Weight замінимо значення 0 на NA. Ці значення не видалятимемо, бо вони є абсолютно адекватними для випадків, що не є пологами.

```{r}
df$Birth.Weight <- ifelse(df$Birth.Weight == 0, NA, df$Birth.Weight)
```



Переглянемо детальніше інформацію про колонки
```{r}
summary(df)
```


Знову переглянемо характеристики вже очищеного датасету
```{r}
str(df, give.attr = FALSE)
```

