
Завантажуємо бібліотеки (розкоментувати тільки при першому запуску)
```{r}
# install.packages("dplyr") # для оператора %>%
# install.packages("tidyr") # для drop_na
# install.packages("ggplot2") # для візуалізації
# install.packages("cowplot") # для об'єднання графіків в один
# install.packages("reshape2") # для форматування таблиць
# install.packages("GGally") # каралелограма
# install.packages("stargazer")
# install.packages("lmtest")
# install.packages("car")
# install.packages("Hmisc")
# install.packages("ggcorrplot")
```

Підключаємо бібліотеки
```{r}
library(dplyr)
library(tidyr) 
library(ggplot2)
library(cowplot)
library(reshape2)
library(GGally)
library(boot)
library(stargazer)
library(lmtest)
library(car)
library(Hmisc)
library(ggcorrplot)
```

Загальні налаштування
```{r}
# Тема для графіків
theme_set(theme_minimal())

label_size = 15     # axis labels
subTitle_size = 20  # subtitle and axis title
title_size = 25     # main title

```


Завантажимо наш датасет
```{r}
hos_df = read.csv('Hospital_Inpatient_Discharges__SPARCS_De-Identified___2015.csv', 
                  na.strings = c("", "Na", "NA", "NULL", "Nan"))
# na.string() замінює рядкове 'пусте' значення на Na значеня у мові R
print('Датасет успішно завантажено')
```


Перевіримо назви і типи даних колонок нашого датасету
```{r}
str(hos_df, give.attr = FALSE)
```


Перевіримо унікальні значеня першого стовпця
(Очікуємо побачити Na, це буде означати, що заміна відбулась коректно)
```{r}
unique(hos_df$Health.Service.Area)
```


Перевіримо, скільки Na значень у кожного стовпця
```{r}
sapply(hos_df, function(x) sum(is.na(x)))
```


Як бачимо, Na значень багато
Переглянемо назви колонок (Копіював для вставки у код для видалення колонок)
```{r}
colnames(hos_df)
```


Видалимо 'Номер ліцензії іншого постачальника', оскільки майже 2/3 цих рядків мають значення Na.
Також видалимо інші стовпці зі значною кількістю Na, оскільки з них буде важко отримати значення
```{r}
df = hos_df[,!names(hos_df) %in% c('Other.Provider.License.Number',
                                   'Payment.Typology.2',
                                   'Payment.Typology.3',
                                   'Operating.Provider.License.Number')]
```


Але в нас ще лишились Na значення у таких колонках: Health.Service.Area = 2911 Na
                                                    Hospital.County = 2911 Na
                                                    Operating.Certificate.Number = 2911 Na
                                                    Facility.Id = 2911 Na
                                                    Zip.Code...3.digits = 4427 Na
                                                    APR.Severity.of.Illness.Description = 112 Na
                                                    APR.Risk.of.Mortality = 112 Na
                                                    Attending.Provider.License.Number = 2911 Na
                                                     
Оскільки кількість Na значень відносно невелика, то ми можемо їх видалити
```{r}
df <- df %>% drop_na()
```


Перевіримо скільки наш датасет містить у собі Na значень
(Очікуємо 0)
```{r}
sum(is.na(df))
```


Перевіримо кількість пацієнтів з невизначеною статю
```{r}
countGender <- df %>% group_by(Gender) %>% count()
print(countGender[countGender$Gender=='U',])
rm(countGender)
```


Оскільки таких рядків всього 39, можемо видалити їх
```{r}
df <- df[!df$Gender=="U",]
```


Приведення до numeric колокти Length.of.Stay , Total.Charges , Total.Costs
```{r}

# Якщо пацієнт лежав в лікарні більше 120 днів, запишемо їх значення перебування як 121
df["Length.of.Stay"][df["Length.of.Stay"] == "120 +"] <- "121"
df <- transform(df, Length.of.Stay = as.numeric(Length.of.Stay))

# Перетворюємо ціну у числовий формат
df$Total.Charges <- as.numeric(gsub("\\$", "", df$Total.Charges))
df$Total.Costs <- as.numeric(gsub("\\$", "", df$Total.Costs))

```


Для адекватного розрахунку характеристик колонки Birth.Weight замінимо значення 0 на NA. Ці значення не видалятимемо, бо вони є абсолютно адекватними для випадків, що не є пологами.
```{r}
df$Birth.Weight <- ifelse(df$Birth.Weight == 0, NA, df$Birth.Weight)
```

Переглянемо детальніше інформацію про колонки
```{r}
summary(df)
```


Знову переглянемо характеристики вже очищеного датасету
```{r}
str(df, give.attr = FALSE)
```


Регресійна модель (перейменувати)
```{r}
df_lab3 <- df %>%
  mutate(APR.Risk.of.Mortality = dplyr::recode(APR.Risk.of.Mortality, 
                                              "Minor" = 1, 
                                              "Moderate" = 2,
                                              "Major" = 3,
                                              "Extreme" = 4))

df_lab3 <- df_lab3[c("APR.Risk.of.Mortality", "APR.Severity.of.Illness.Code",
                     "Length.of.Stay", "Age.Group", "Race", "Gender",
                     "Total.Charges")]

df_lab3 <- df_lab3 %>%
  mutate(is.Female = dplyr::recode(Gender, "M" = 0, "F" = 1))

df_lab3$Total.Charges.log <- log(df_lab3$Total.Charges)
df_lab3$Lenght.of.Stay.Censor <- ifelse(df_lab3$Length.of.Stay == 121, 1, 0)

df_lab3 <- df_lab3 %>%
  mutate(Age.Group.0.17 = ifelse(Age.Group == "0 to 17", 1, 0),
         Age.Group.18.29 = ifelse(Age.Group == "18 to 29", 1, 0),
         Age.Group.30.49 = ifelse(Age.Group == "30 to 49", 1, 0),
         Age.Group.50.69 = ifelse(Age.Group == "50 to 69", 1, 0),
         Age.Group.70 = ifelse(Age.Group == "70 or Older", 1, 0))

df_lab3 <- df_lab3 %>%
  mutate(Race.Black = ifelse(Race == "Black/African American", 1, 0),
         Race.Multi = ifelse(Race == "Multi-racial", 1, 0),
         Race.Other = ifelse(Race == "Other Race", 1, 0),
         Race.White = ifelse(Race == "White", 1, 0))

```


```{r}
# Розділення колонки на 20 інтервалів
intervals <- cut(df_lab3$Total.Charges, breaks = 50)

# Підрахунок кількості входжень в кожен інтервал
counts <- table(intervals)

# Побудова гістограми з кількістю входжень
barplot(counts, main = "Гістограма", xlab = "Ціна", ylab = "Кількість")
```


```{r}
# Побудова лінійної регресійної моделі
model <- lm(Total.Charges ~ Length.of.Stay, data = df_lab3)

model_hc1 <- coeftest(model, vcov. = hccm(model, type = "hc1"))

# stargazer(model_hc1, type = "text", digits = 3)
summary(model)
```



```{r}
model <- lm(Total.Charges ~ Length.of.Stay, data = df_lab3)
model_hc12 <- coeftest(model, vcov. = hccm(model, type = "hc1"))
ci <- coefci(model, vcov. = hccm(model, type = "hc1"))

stargazer( model, 
           type = "latex",
           dep.var.caption = "",
           se = list(model_hc12[, 2]),
           omit.stat = c("rsq", "f", "ser"),
           # ci = TRUE, ci.custom = list(ci),
           no.space = TRUE,
           font.size = "tiny", 
           out="Базова_модель_із_стандартною_похибкою.html")

stargazer( model, 
           type = "latex",
           dep.var.caption = "",
           se = list(model_hc12[, 2]),
           omit.stat = c("rsq", "f", "ser"),
           ci = TRUE, ci.custom = list(ci),
           no.space = TRUE,
           font.size = "tiny", 
           out="Базова_модель_із_довірчим_інтервалом.html")
```


Графіки довірчих інтревалів 
```{r}
# Побудова графіка з обмеженими мітками на осі X

# "APR.Risk.of.Mortality", "APR.Severity.of.Illness.Code", "Length.of.Stay", "Age.Group", "Race", "Gender"

# ggplot(df_lab3, aes(x = APR.Risk.of.Mortality, y = Total.Charges)) +
# stat_summary(fun = "mean", geom = "point", color = "blue", size = 3) +
# stat_summary(fun.data = "mean_cl_normal", geom = "errorbar", color = "red", width = 0.2)


# ggplot(df_lab3, aes(x = APR.Severity.of.Illness.Code, y = Total.Charges)) +
# stat_summary(fun = "mean", geom = "point", color = "blue", size = 3) +
# stat_summary(fun.data = "mean_cl_normal", geom = "errorbar", color = "red", width = 0.2)


# ggplot(df_lab3, aes(x = Length.of.Stay, y = Total.Charges)) +
# stat_summary(fun = "mean", geom = "point", color = "blue", size = 3) +
# stat_summary(fun.data = "mean_cl_normal", geom = "errorbar", color = "red", width = 0.2)


# ggplot(df_lab3, aes(x = Age.Group, y = Total.Charges)) +
# stat_summary(fun = "mean", geom = "point", color = "blue", size = 3) +
# stat_summary(fun.data = "mean_cl_normal", geom = "errorbar", color = "red", width = 0.2)


# ggplot(df_lab3, aes(x = Race, y = Total.Charges)) +
# stat_summary(fun = "mean", geom = "point", color = "blue", size = 3) +
# stat_summary(fun.data = "mean_cl_normal", geom = "errorbar", color = "red", width = 0.2)


# ggplot(df_lab3, aes(x = Gender, y = Total.Charges)) +
# stat_summary(fun = "mean", geom = "point", color = "blue", size = 3) +
# stat_summary(fun.data = "mean_cl_normal", geom = "errorbar", color = "red", width = 0.2)

table(df_lab3$Race)
```


```{r}
model_1 <- lm(Total.Charges.log ~ Length.of.Stay, data = df_lab3)
model_1_hc1 <- coeftest(model_1, vcov. = hccm(model_1, type = "hc1"))
ci_1 <- coefci(model_1, vcov. = hccm(model_1, type = "hc1"))

model_2 <- lm(Total.Charges.log ~ Length.of.Stay + Lenght.of.Stay.Censor + 
                is.Female, data = df_lab3)
model_2_hc1 <- coeftest(model_2, vcov. = hccm(model_2, type = "hc1"))
ci_2 <- coefci(model_2, vcov. = hccm(model_2, type = "hc1"))

model_3 <- lm(Total.Charges.log ~ Length.of.Stay + Lenght.of.Stay.Censor + APR.Severity.of.Illness.Code + is.Female + APR.Risk.of.Mortality +
                                  Age.Group.0.17 + Age.Group.30.49 + Age.Group.50.69 + Age.Group.70 +
                                  Race.Black + Race.Other+ Race.White,
            data = df_lab3)
model_3_hc1 <- coeftest(model_3, vcov. = hccm(model_3, type = "hc1"))
ci_3 <- coefci(model_3, vcov. = hccm(model_3, type = "hc1"))


stargazer(model_1, model_2, model_3, type = "latex",
          title = "Множинна регресія", label = "table:evals-reg-mult",
          dep.var.labels = c("Середня оцінка"),
          dep.var.caption = "",
          se = list(model_1_hc1[, 2], model_2_hc1[, 2], model_3_hc1[, 2]),
          omit.stat = c("rsq", "f", "ser"),
          no.space = TRUE,
          font.size = "tiny", 
          out="Модель_із_контрольними_змінними.html")
```



```{r}
ggcorr(df_lab3 %>% dplyr::select(Total.Charges.log, Length.of.Stay, APR.Severity.of.Illness.Code,
                                 Age.Group.0.17, Age.Group.18.29, Age.Group.30.49, Age.Group.50.69, Age.Group.70,
                                 Race.Black, Race.Multi, Race.Other, Race.White, is.Female, APR.Risk.of.Mortality), label = TRUE)

```










